【裁判字號】    98,易,1336
【裁判日期】    980731
【裁判案由】    毒品危害防制條例
【裁判全文】
臺灣板橋地方法院刑事判決              98年度易字第1336號
公  訴  人  臺灣板橋地方法院檢察署檢察官
被      告  甲○○
上列被告因違反毒品危害防制條例案件，經檢察官提起公訴（98
年度毒偵字第2735號），本院裁定改依簡式審判程序審理，判決
如下：
    主  文
甲○○施用第二級毒品，累犯，處有期徒刑陸月，如易科罰金，
以新臺幣壹仟元折算壹日。扣案之甲基安非他命貳包（其中壹包
驗餘淨重零點陸肆捌公克、另壹包驗餘淨重零點伍肆壹玖公克
）均沒收銷燬，吸食器壹組沒收。
    事  實
一、本件之犯罪事實、證據及應適用之法條，除應就起訴書中所
    載之「安非他命」均更正為「甲基安非他命」；並就犯罪事
    實部分補充：「被告甲○○係於民國98年4 月3 日上午某時
    ，在臺北縣新莊市○○路277 巷33弄4 號4 樓住處內，以將
    甲基安非他命置入玻璃球吸食器內燒烤產生煙霧吸食之方式
    施用第二級毒品甲基安非他命1 次（起訴書就被告施用毒品
    時、地、方式誤載部分應予補正）」；另就證據部分補充：
    交通部民用航空局航空醫務中心98年4 月17日航藥鑑字第09
    81948 號毒品鑑定書1 紙、臺灣板橋地方法院檢察署扣押物
    品清單2 紙及被告於本院所為之自白為證外，餘均引用如附
    件起訴書之記載。
二、按施用第一、二級毒品為犯罪行為，毒品危害防制條例第10
    條定有處罰明文。故施用第一、二級毒品者，依前揭規定本
    應科以刑罰。惟基於刑事政策，對合於一定條件之施用者，
    則依同條例第20條、第23條之規定，施以觀察、勒戒及強制
    戒治之保安處分。又毒品危害防制條例於92年7 月9 日修正
    公布，自93年1 月9 日施行，其中第20條、第23條將施用毒
    品之刑事處遇程序，區分為「初犯」及「五年內再犯」、「
    五年後再犯」。依其立法理由之說明：「初犯」，經觀察、
    勒戒或強制戒治後，應為不起訴處分或不付審理之裁定；經
    觀察、勒戒或強制戒治執行完畢釋放後，「五年內再犯」者
    ，因其再犯率甚高，原實施之觀察、勒戒及強制戒治既已無
    法收其實效，爰依法追訴或裁定交付審理。至於經觀察、勒
    戒或強制戒治執行完畢釋放後，「五年後再犯」者，前所實
    施之觀察、勒戒或強制戒治已足以遮斷其施用毒品之毒癮，
    為期自新及協助其斷除毒癮，仍適用「初犯」規定，先經觀
    察、勒戒或強制戒治之程序。從而依修正後之規定，僅限於
    「初犯」及「五年後再犯」二種情形，始應先經觀察、勒戒
    或強制戒治程序。倘被告於5 年內已再犯，經依法追訴處罰
    ，縱其第3 次（或第3 次以上）再度施用毒品之時間，在初
    犯經觀察、勒戒或強制戒治執行完畢釋放5 年以後，已不合
    於「五年後再犯」之規定，且因已於「五年內再犯」，顯見
    其再犯率甚高，原實施觀察、勒戒或強制戒治，已無法收其
    實效，即應依該條例第10條處罰（最高法院97年度第5 次刑
    事庭會議結論參照）。查本件被告甲○○前因施用毒品案件
    經觀察、勒戒及強制戒治程序後，亦曾依法受追訴處罰，此
    有臺灣高等法院被告前案紀錄表1 份在卷可按，是揆諸前開
    說明，縱其本次施用毒品之時間在初犯經觀察、勒戒或強制
    戒治執行完畢釋放5 年以後，然已不合於「五年後再犯」之
    規定，自仍應依同條例第10條規定處罰，合先說明。
三、核被告甲○○所為，係犯毒品危害防制條例第10條第2 項之
    施用第二級毒品罪。其於施用毒品前後之持有毒品犯行，為
    其高度之施用行為所吸收，不另論罪。查被告有如起訴書所
    載之犯罪科刑執行前科，有臺灣高等法院被告前案紀錄表一
    份附卷可按，其於受有期徒刑執行完畢後，五年內再故意犯
    本件有期徒刑以上之罪，為累犯，依法加重其刑。爰審酌被
    告明知施用毒品為法所禁止之行為，竟仍不知戒除毒癮，再
    為本件施用第二級毒品之犯行，其犯罪動機、手段、目的均
    殊非可取，所為嚴重危害身心健康，並造成社會問題，惟其
    犯罪後已坦承犯行，態度良好等一切情狀，量處如主文所示
    之刑，並諭知易科罰金之折算標準，以資懲儆。扣案之第二
    級毒品甲基安非他命2 包（其中1 包驗餘淨重0.6438公克、
    另1 包驗餘淨重0.5419公克），為本案查獲之毒品，均應依
    毒品危害防制條例第18條第1 項前段之規定沒收銷燬；吸食
    器1 組，為被告所有供犯本罪所用之物，業據其供認在卷，
    均應依刑法第38條第1 項第2 款之規定沒收之。
四、應適用之法條：刑事訴訟法第273 條之1 第1 項、第299 條
    第1 項前段、第310 條之2 、第454 條第2 項，毒品危害防
    制條例第10條第2 項、第18條第1 項前段，刑法第11條前段
    、第47條第1 項、第41條第1 項前段、第38條第1 項第2 款
    。
五、如不服本判決，得自收受送達之日起10日內向本院提出上訴
    狀。
本案經檢察官陳彥章到庭執行職務。
中    華    民    國    98    年    7     月    31    日
                  刑事第八庭    法  官  許映鈞
以上正本證明與原本無異。
如不服本判決應於收受送達後10日內向本院提出上訴書狀，並應
敘述具體理由；其未敘述上訴理由者，應於上訴期間屆滿後20日
內向本院補提理由書（均須按他造當事人之人數附繕本）「切勿
逕送上級法院」。
                                書記官  范煥堂
中    華    民    國    98    年    7     月    31    日
附錄本案所犯法條全文
毒品危害防制條例第10條
施用第一級毒品者，處6 月以上5 年以下有期徒刑。
施用第二級毒品者，處3 年以下有期徒刑。


司法院資訊處製作；財團法人民間司法改革基金會備份。
